---
title: "Tarea curvas curvas de desitribucón de especies"
---

## Primera curva de titulación

Calcule la curva de distribución de especies de los complejos del ion plata con amoniaco en función del pH.
Asuma que $\require{mhchem}c(\ce{Ag+}) =$ 0.0100 mol/L y $c(\ce{NH3}) =$ 0.100 mol/L.

### Reacciones

$$
\begin{array}{rcll}
\ce{Ag^{+} + NH3} & \ce{<=>} & \ce{Ag(NH3)^+} & \log \beta_1 = 3.32\\
\ce{Ag^+ + 2 NH3} & \ce{<=>} & \ce{Ag(NH3)2^+} & \log \beta_2 = 7.24\\
\end{array}
$$

```{r}
beta.1 <- 10^3.32
beta.2 <- 10^7.24
```

#### Dependencia con el pH del amoniaco

$$\require{mhchem}
\begin{array}{rcll}
\ce{NH4^+ + H2O} & \ce{<=>} & \ce{MH3 + H3O+} & \text{p}K_{\text{a}} = 9.24\\
\end{array}
$$

```{r}
alp <- function(pH, pKa){
  n <- length(pKa)
  num <- 10^-(pH * (n:0) + cumsum(c(0,pKa)))
  num / sum(num)
}
pKa <- c(9.24)
```

### Balance de masas

$$
\begin{array}{rl}
c(\ce{Ag^+}) &= [\ce{Ag^+}] + [\ce{Ag(NH3)+}] + [\ce{Ag(NH3)2+}]\\
c(\ce{NH3})  &= \cfrac{[\ce{NH3}]}{\alpha(\ce{NH3})}  + [\ce{Ag(NH3)+}] + 2\times [\ce{Ag(NH3)2+}]\\
\end{array}
$$

$$
\begin{array}{rl}
\alpha(\ce{Ag+}) &=\displaystyle  \cfrac{1}{1 + \beta_1\times [\ce{NH3}]+ \beta_2\times [\ce{NH3}]^2}  \\
\end{array}
$$

```{r}
curva <- function(pNH3, pH){
  NH3 <- 10^-pNH3
  aNH3 <- alp(pH, pKa)[2]
  aAg <- 1 / (1 + beta.1 * NH3 + beta.2 * NH3^2)
  Ag  <- aAg * 0.01
  AgNH3 <- beta.1 * Ag * NH3
  AgNH32 <- beta.2 * Ag * NH3^2
  0.1 - NH3 / aNH3 - AgNH3 - 2 * AgNH32
}
```

### Definiendo los valores de pH

El pH cambiará entre 0 y 14.

```{r}
pH <- seq(0, 14, by = 0.01)
```

### Calculando pAg y pNH3

Se calcula el valor de pNH3 para todos los valores pH

```{r}
pNH3 <- sapply(pH, function(x)
  uniroot(curva, pH = x, interval = c(0, 200), tol = 1e-14)$root)

```

Con el valor de pNH3 se calcula las concentraciones en equilibrio de todas es especies en equilibrio.

```{r}
NH3 <- 10^-pNH3
aAg <- 1 / (1 + beta.1 * NH3 + beta.2 * NH3^2)
Ag  <- aAg * 0.01
aAgNH3 <- beta.1 * Ag * NH3 / 0.01
aAgNH32 <- beta.2 * Ag * NH3^2 / 0.01
```

### La gráfica

se procede hacer la gráfica

```{r message = FALSE}
if (!require("tidyverse")) install.packages("tidyverse")
df <- data.frame(x = pH, aAg, aAgNH3, aAgNH32) %>% 
  pivot_longer(names_to = "key",
               values_to = "y",
               -x)
fig <- ggplot(df,
              aes(x = x, 
                  y = y, 
                  colour = key)
              ) +
  geom_line(size = 1L) +
  scale_color_brewer("",
                     labels = c(bquote(paste(alpha, "(",Ag^"+",")")),
                                bquote(paste(alpha, "(Ag(N", H[3],")"[1]^"+",")")),
                                bquote(paste(alpha, "(Ag(N", H[3],")"[2]^"+",")"))
                                ),
                     palette = "Dark2", 
                     direction = 1) +
  scale_x_continuous(breaks = 0:14) + 
  scale_y_continuous(breaks = seq(0, 1, by = 0.1)) +
  labs(x = "pH",
       y = bquote(alpha)) +
  theme_bw() + 
  theme(text = element_text(size = 16),
        legend.position = c(0.15, 0.5))
print(fig)
```


