---
title: "Tarea curvas curvas de desitribucón de especies"
---

## Primera curva de titulación

Calcule la curva de distribución de especies de los complejos del ion plata con amoniaco en función del pH.
Asuma que $\require{mhchem}c(\ce{Ag+}) =$ 0.0100 mol/L y $c(\ce{NH3}) =$ 0.100 mol/L.

### Reacciones

$$
\begin{array}{rcll}
\ce{Ag^{+} + NH3} & \ce{<=>} & \ce{Ag(NH3)^+} & \log \beta_1 = 3.32\\
\ce{Ag^+ + 2 NH3} & \ce{<=>} & \ce{Ag(NH3)2^+} & \log \beta_2 = 7.24\\
\end{array}
$$

```{r}
beta.1 <- 10^3.32
beta.2 <- 10^7.24
```

#### Dependencia con el pH del amoniaco

$$\require{mhchem}
\begin{array}{rcll}
\ce{NH4^+ + H2O} & \ce{<=>} & \ce{MH3 + H3O+} & \text{p}K_{\text{a}} = 9.24\\
\end{array}
$$

```{r}
alp <- function(pH, pKa){
  n <- length(pKa)
  num <- 10^-(pH * (n:0) + cumsum(c(0,pKa)))
  num / sum(num)
}
pKa <- c(9.24)
```

### Balance de masas

$$\require{mhchem}
\begin{array}{rll}
c(\ce{Cu^2+}) &=\displaystyle 0.0100  \times \cfrac{10.00}{20.00 + V} &= [\ce{Cu^2+}] + [\ce{CuY^2-}]\\
c(\ce{Zn^2+}) &=\displaystyle 0.0100  \times \cfrac{10.00}{20.00 + V} &= [\ce{Zn^2+}] + [\ce{ZnY^2-}]\\
c(\ce{EDTA}) &=\displaystyle 0.0100  \times \cfrac{V}{20.00 + V} &= \cfrac{[\ce{Y^4-}]}{\alpha(\ce{Y^4-})} + [\ce{CuY^2-}] + [\ce{ZnY^2-}]\\
\end{array}
$$

$$\require{mhchem}
\begin{array}{rl}
\alpha(\ce{Cu^2+}) &=\displaystyle  \cfrac{1}{1 + K_{\text{f}}(\ce{CuY^2-})\times [\ce{Y^4-}]}  \\
\alpha(\ce{Zn^2+}) &=\displaystyle  \cfrac{1}{1 + K_{\text{f}}(\ce{ZnY^2-})\times [\ce{Y^4-}]}  \\
\end{array}
$$

```{r}
curva <- function(pY, V){
  Y <- 10^-pY
  aCu <- 1 / (1 + beta.CuY * Y)
  aZn <- 1 / (1 + beta.ZnY * Y)
  Cu  <- aCu * 0.1 / (20 + V)
  Zn  <- aZn * 0.1 / (20 + V)
  CuY <- beta.CuY * Cu * Y
  ZnY <- beta.ZnY * Zn * Y
  EDTA <- 0.01 * V / (20 + V)
  EDTA - Y / aY - CuY - ZnY
}
```

### Definiendo la curva de titulación

El volumen se calculará entre 0.05 y 25.00 mL con intervalos de 0.01 mL.

```{r}
V <- seq(0.05, 25.00, by = 0.01)
```

### Calculando pY y pM

Se calcula el valor de pY para todos los valores de titulante

```{r}
pY <- sapply(V, function(x)
  uniroot(curva, V = x, interval = c(0, 200), tol = 1e-14)$root)

```

Con el valor de pY se calcula las concentraciones en equilibrio de los cationes de cobre y cinc.

```{r}
Y <- 10^-pY
aCu <- 1 / (1 + beta.CuY * Y)
aZn <- 1 / (1 + beta.ZnY * Y)
pCu <- -log10(aCu * 0.1 / (20 + V))
pZn <- -log10(aZn * 0.1 / (20 + V))
```

### La gráfica

se procede hacer la gráfica

```{r message = FALSE}
if (!require("tidyverse")) install.packages("tidyverse")
df <- data.frame(V, pY, pCu, pZn) %>% 
  pivot_longer(names_to = "key",
               values_to = "y",
               -V)
fig <- ggplot(df,
              aes(x = V, 
                  y = y, 
                  colour = key)
              ) +
  geom_line(size = 1L) +
  scale_color_brewer("", 
                     palette = "Dark2", 
                     direction = 1) +
  labs(x = "Volumen de titulante / mL",
       y = "py o pM") +
  theme_bw() + 
  theme(text = element_text(size = 16),
        legend.position = c(0.15, 0.25))
print(fig)
```


