---
title: "Curva de precipitación fraccionada"
---

## Ejercicio 1

$\require{mhchem}$

Calcule la curva de precipitación fraccionada de la siguiente mezcla de sales: $\ce{KCl}$, $\ce{KBr}$ y $\ce{KI}$, con $\ce{AgNO3}$ cambiando el pAg desde 0 hasta 20.

$$\begin{array}{rcl}
    \ce{KCl + AgNO3} & \ce{->} & \ce{AgCl(s) + KNO3(ac)} \\
    \ce{KBr + AgNO3} & \ce{->} & \ce{AgBr(s) + KNO3(ac)} \\
    \ce{KI + AgNO3}  & \ce{->} & \ce{AgI(s) + KNO3(ac)} \\
\end{array} $$

$$\begin{array}{rl}
    [\ce{Ag^+}] & = \displaystyle 10^{-\ce{pAg}} \\
    [\ce{Cl^-}] & = \displaystyle \cfrac{K_{\text{s}}(\ce{AgCl})}{[\ce{Ag^+}]} \leq c(\ce{KCl})\\
    [\ce{Br^-}] & = \displaystyle \cfrac{K_{\text{s}}(\ce{AgBr})}{[\ce{Ag^+}]} \leq c(\ce{KBr})\\
    [\ce{I^-}] & = \displaystyle \cfrac{K_{\text{s}}(\ce{AgI})}{[\ce{Ag^+}]} \leq c(\ce{KI})\\
\end{array} $$

### Utilizando R

Se define las constantes de solubilidad y las concentraciones de cada una de las sales.

```{r}
Ks.AgCl <- 10^-9.74
Ks.AgBr <- 10^-12.3
Ks.AgI <- 10^-16.08
cKCl <- 0.0100
cKBr <- 0.0100
cKI <- 0.0100
```

Se define el pAg entre 0 y 20; y se calcula la concentración de cada uno de los haluros.

```{r}
pAg <- seq(0, 20, by = 0.01)
Ag <- 10^-pAg
Cl <- Ks.AgCl / Ag
Cl[Cl > cKCl] <- cKCl
Br <- Ks.AgBr / Ag
Br[Br > cKBr] <- cKBr
I <- Ks.AgI / Ag
I[I > cKI] <- cKI
```

Se acomodan los datos y se construye la gráfica.

```{r message = FALSE}
if (!require("tidyverse")) install.packages("tidyverse")
if (!require("scales")) install.packages("scales")
df <- data.frame(x = pAg, Cl, Br, I) %>% 
  pivot_longer(names_to = "key", 
               values_to = "y",
               -x)

fig <- ggplot(df,
              aes(x = x, 
                  y = y, 
                  colour = key)
              ) +
  geom_line(size = 1L) +
  scale_color_brewer("Haluro",
                     labels = c(bquote(paste(Br^"-")),
                                bquote(paste(Cl^"-")),
                                bquote(paste(I^"-"))
                                ),
                     palette = "Dark2", 
                     direction = 1) +
  labs(x = "pAg",
       y = "Concentraci\U000F3n / (mol/L)") +
  scale_x_continuous(breaks = 0:20) + 
  scale_y_continuous(trans = log10_trans(),
                     breaks = trans_breaks("log10", function(x) 10^x), 
                     labels = trans_format("log10", math_format(10^.x))) +
  theme_bw() + 
  theme(text = element_text(size = 16),
        legend.position = c(0.85, 0.35))
print(fig)
```

## Ejercicio 2

$\require{mhchem}$

Calcule la curva de precipitación fraccionada en función del pH de la siguiente mezcla de sales: $\ce{Mn(NO3)2}$ y $\ce{Ni(NO3)2}$, en una solución saturada de $\ce{H2S}$ 0.1000 mol/L.

$$\begin{array}{rcl}
    \ce{Mn(NO3)2 + H2S} & \ce{->} & \ce{MnS(s) + 2 HNO3(ac)} \\
    \ce{Ni(NO3)2 + H2S} & \ce{->} & \ce{NiS(s) + 2 HNO3(ac)} \\
\end{array} $$

$$\begin{array}{rl}
    [\ce{Mn^{2+}}] & = \displaystyle \cfrac{K_{\text{s}}(\ce{MnS})}{[\ce{S^{2-}}]} \leq c(\ce{Mn(NO3)2})\\
    [\ce{Ni^{2+}}] & = \displaystyle \cfrac{K_{\text{s}}(\ce{NiS})}{[\ce{S^{2-}}]} \leq c(\ce{Ni(NO3)2})\\
    [\ce{S^{2-}}] & = \displaystyle \alpha(\ce{S^{2-}}) \times c(\ce{H2S}) \\
    \alpha(\ce{S^{2-}}) & = \displaystyle \cfrac{K_{\text{a}1}K_{\text{a}2}}{[\ce{H3O+}]^2 + K_{\text{a}1}[\ce{H3O+}] + K_{\text{a}1}K_{\text{a}2}} \\
\end{array} $$

### Utilizando R

Se define la función para calcular los valores de $\alpha$ para todas las especies ácido-base.

```{r}
alp <- function(pH, pKa){
  n <- length(pKa)
  num <- 10^(-pH * (n:0) - cumsum(c(0, pKa)))
  num / sum(num)
}
```

Se define las constantes de solubilidad y las concentraciones de cada una de las sales.

```{r}
Ks.MnS <- 10^-10.5
Ks.NiS <- 10^-19.4
cMnNO3.2 <- 0.0100
cNiNO3.2 <- 0.0100
cH2S <- 0.100
```

Se crea un vector que corresponde al pH.

```{r}
pH <- seq(0, 14, by = 0.05)
```

Se definen las constantes de acidez para el ácido sulfhídrico.

```{r}
pKa.H2S <- c(7.02, 14.0)
```

Se calcula el $\alpha$ para todas las especies del ácido sulfhídrico.
```{r}
alp.HnS <- t(sapply(pH, alp, pKa.H2S))
```

Se extrae el $\alpha$ para el ion sulfuro y se calcula la concentración de este ion.

```{r}
alp.S <- alp.HnS[,3]
S <- alp.S * cH2S
```

Se calcula la concentración de manganeso(II) y níquel(II).

```{r}
Mn <- Ks.MnS / S
Mn[Mn > cMnNO3.2] <- cMnNO3.2
Ni <- Ks.NiS / S
Ni[Ni > cNiNO3.2] <- cNiNO3.2
```

Se acomodan los datos y se construye la gráfica.

```{r message = FALSE}
if (!require("tidyverse")) install.packages("tidyverse")
if (!require("scales")) install.packages("scales")
df <- data.frame(x = pH, Mn, Ni) %>% 
  pivot_longer(names_to = "key", 
               values_to = "y",
               -x)

fig <- ggplot(df,
              aes(x = x, 
                  y = y, 
                  colour = key)
              ) +
  geom_line(size = 1L) +
  scale_color_brewer("Ion",
                     labels = c(bquote(paste(Mn^"2+")),
                                bquote(paste(Ni^"2+"))
                                ),
                     palette = "Dark2", 
                     direction = 1) +
  labs(x = "pH",
       y = "Concentraci\U000F3n / (mol/L)") +
  scale_x_continuous(breaks = 0:20) + 
  scale_y_continuous(trans = log10_trans(),
                     breaks = trans_breaks("log10", function(x) 10^x), 
                     labels = trans_format("log10", math_format(10^.x))) +
  theme_bw() + 
  theme(text = element_text(size = 16),
        legend.position = c(0.15, 0.35))
print(fig)
```