---
title: "Solubilidad en función del pH"
---

## Ejercicio

$\require{mhchem}$

Construya la curva de solubilidad del $\ce{AgCl}$, $\ce{Ag2CrO4}$ y $\ce{Ag3PO4}$ en función del pH. Considere los siguientes complejos para el ion plata(I).

$$\begin{array}{rcll}
    \ce{Ag^+ + HO^{-}} & \ce{<=>} & \ce{Ag(OH)(ac)} & \log\beta_1 = 2.00\\
    \ce{Ag^+ + 2 HO^{-}} & \ce{<=>} & \ce{Ag(OH)2^{-}(ac)} & \log\beta_2 = 3.99\\
\end{array} $$

### Cloruro de plata

$$\begin{array}{rcll}
    \ce{AgCl(s)} & \ce{<=>} & \ce{Ag^{+}(ac) + Cl^{-}(ac) } & \text{p}K_{\text{s}} = 9.74\\
\end{array} $$

$$\begin{array}{rl}
    S & = [\ce{Ag^{+}}] + [\ce{Ag(OH)}] + [\ce{Ag(OH)2^{-}}] \\
    \alpha(\ce{Ag^+})\times S & = [\ce{Ag^{+}}]\\
    S & = [\ce{Cl^{-}}] \\
\end{array} $$

$$\begin{array}{rl}
    K_{\text{s}} & = [\ce{Ag^{+}}][\ce{Cl^{-}}] \\
    &= \alpha(\ce{Ag^+})\times S \times S
    &= \alpha(\ce{Ag^+})\times S^2
\end{array} $$

$$S = \left(\cfrac{K_{\text{s}}}{\alpha(\ce{Ag^+})}\right)^{\cfrac{1}{2}}$$

### Cromato de plata

$$\begin{array}{rcll}
    \ce{Ag2CrO4(s)} & \ce{<=>} & \ce{2Ag^{+}(ac) + CrO4^{2-}(ac) } & \text{p}K_{\text{s}} = 11.92\\
    \ce{H2CrO4(ac) + H2O(l)} & \ce{<=>} & \ce{HCrO4^{-}(ac) + H3O^{+}(ac)} & \text{p}K_{\text{a}1} = -0.6\\
    \ce{HCrO4^{-}(ac) + H2O(l)} & \ce{<=>} & \ce{CrO4^{2-}(ac) + H3O^{+}(ac)} & \text{p}K_{\text{a}2} = 6.51\\
\end{array} $$

$$\begin{array}{rl}
    2\times S & = [\ce{Ag^{+}}] + [\ce{Ag(OH)}] + [\ce{Ag(OH)2^{-}}] \\
    2\times \alpha(\ce{Ag^+})\times S & = [\ce{Ag^{+}}]\\
    S & = [\ce{CrO4^{2-}}] + [\ce{HCrO4^{-}}] + [\ce{H2CrO4}]\\
    \alpha(\ce{CrO4^{2-}})\times S & = [\ce{CrO4^{2-}}]\\
\end{array} $$

$$\begin{array}{rl}
    K_{\text{s}} & = [\ce{Ag^{+}}]^2[\ce{CrO4^{2-}}] \\
    &= \left(2\times \alpha(\ce{Ag^+})\times S\right)^2 \times \alpha(\ce{CrO4^{2-}})\times S\\
    &= 4\times \alpha(\ce{Ag^+})^2 \times \alpha(\ce{CrO4^{2-}})\times S^3
\end{array} $$

$$S = \left(\cfrac{K_{\text{s}}}{4\times \alpha(\ce{Ag^+})^2 \times \alpha(\ce{CrO4^{2-}})}\right)^{\cfrac{1}{3}}$$

### Fosfato de plata

$$\begin{array}{rcll}
    \ce{Ag3PO4(s)} & \ce{<=>} & \ce{3 Ag^{+}(ac) + PO4^{3-}(ac) } & \text{p}K_{\text{s}} = 17.55\\
    \ce{H3PO4(ac) + H2O(l)} & \ce{<=>} & \ce{H2PO4^{-}(ac) + H3O^{+}(ac)} & \text{p}K_{\text{a}1} = 2.148\\
    \ce{H2PO4^{-}(ac) + H2O(l)} & \ce{<=>} & \ce{HPO4^{2-}(ac) + H3O^{+}(ac)} & \text{p}K_{\text{a}2} = 7.198\\
    \ce{HPO4^{2-}(ac) + H2O(l)} & \ce{<=>} & \ce{PO4^{3-}(ac) + H3O^{+}(ac)} & \text{p}K_{\text{a}3} = 12.375\\
\end{array} $$

$$\begin{array}{rl}
    3\times S & = [\ce{Ag^{+}}] + [\ce{Ag(OH)}] + [\ce{Ag(OH)2^{-}}] \\
    3\times \alpha(\ce{Ag^+})\times S & = [\ce{Ag^{+}}]\\
    S & = [\ce{PO4^{3-}}] + [\ce{HPO4^{-}}] + [\ce{H2PO4^{-}}] + [\ce{H3PO4}]\\
    \alpha(\ce{PO4^{3-}})\times S & = [\ce{PO4^{3-}}]\\
\end{array} $$

$$\begin{array}{rl}
    K_{\text{s}} & = [\ce{Ag^{+}}]^3[\ce{PO4^{3-}}] \\
    &= \left(3\times \alpha(\ce{Ag^+})\times S\right)^3 \times \alpha(\ce{PO4^{3-}})\times S\\
    &= 27\times \alpha(\ce{Ag^+})^3 \times \alpha(\ce{PO4^{3-}})\times S^4
\end{array} $$

$$S = \left(\cfrac{K_{\text{s}}}{27\times \alpha(\ce{Ag^+})^3 \times \alpha(\ce{PO4^{3-}})}\right)^{\cfrac{1}{4}}$$

### Utilizando R

Se define la función para calcular los valores de $\alpha$ para todas las especies ácido-base.

```{r}
alp <- function(pH, pKa){
  n <- length(pKa)
  num <- 10^(-pH * (n:0) - cumsum(c(0, pKa)))
  num / sum(num)
}
```

Se crea un vector que corresponde al pH, y se calcula la concentración de iones hidroxilo.

```{r}
pH <- seq(0, 14, by = 0.05)
HO <- 10^(-14 + pH)
```

Se calcula el $\alpha(\ce{Ag^+})$ en función del pH.

```{r}
alp.Ag <- 1 / (1 + 10^2.00 * HO + 10^3.99 * HO^2)
```

Se definen las constantes de acidez para el ácido crómico y el ácido fosfórico.

```{r}
pKa.H2CrO4 <- c(-0.6, 6.51)
pKa.H3PO4 <- c(2.148, 7.198, 12.375)
```

Se calcula el $\alpha$ para todas las especies del ácido crómico y ácido fosfórico.

```{r}
alp.HnCrO4 <- t(sapply(pH, alp, pKa.H2CrO4))
alp.HnPO4 <- t(sapply(pH, alp, pKa.H3PO4))
```

Se extrae el $\alpha$ para el ion cromato y fosfato.
```{r}
alp.CrO4 <- alp.HnCrO4[,3]
alp.PO4 <- alp.HnPO4[,4]
```

Se calcula la solubidad para todas las sales.

```{r}
S.AgCl <- (10^-9.74 / (alp.Ag))^(1/2)
S.Ag2CrO4 <- (10^-11.92 / (4 * alp.Ag^2 * alp.CrO4))^(1/3)
S.Ag3PO4 <- (10^-17.55 / (27 * alp.Ag^3 * alp.PO4))^(1/4)
```

Se acomodan los datos y se construye la gráfica.

```{r message = FALSE}
if (!require("tidyverse")) install.packages("tidyverse")
if (!require("scales")) install.packages("scales")
df <- data.frame(x = pH, S.AgCl, S.Ag2CrO4, S.Ag3PO4) %>% 
  pivot_longer(names_to = "key", 
               values_to = "y",
               -x)
fig <- ggplot(df,
              aes(x = x, 
                  y = y, 
                  colour = key)
              ) +
  geom_line(size = 1L) +
  scale_color_brewer("Sal",
                     labels = c(bquote(paste(Ag[2],CrO[4])),
                                bquote(paste(Ag[3],PO[4])),
                                bquote(paste("AgCl"))
                                ),
                     palette = "Dark2", 
                     direction = 1) +
  coord_cartesian(ylim = c(1e-5, 1)) +
  scale_x_continuous(breaks = 0:14) + 
  scale_y_continuous(trans = log10_trans(),
                     breaks = trans_breaks("log10", function(x) 10^x), 
                     labels = trans_format("log10", math_format(10^.x))) +
  labs(x = "pH",
       y = "Solubilidad / (mol/L)") +
  theme_bw() + 
  theme(text = element_text(size = 16),
        legend.position = c(0.65, 0.65))
print(fig)
```

