---
title: "Curva de titulación de reacciones de precipitación"
---

## Ejercicio

$\require{mhchem}$

Calcule la curva de titulación de 25.00 mL de la mezcla de $\ce{KCl}$, $\ce{KBr}$ y $\ce{KI}$ los cuales tienen concentraciones iguales a 0.0100 mol/L, con $\ce{AgNO3}$ 0.0200 mol/L. 

$$\begin{array}{rcl}
    \ce{KCl + AgNO3} & \ce{->} & \ce{AgCl(s) + KNO3(ac)} \\
    \ce{KBr + AgNO3} & \ce{->} & \ce{AgBr(s) + KNO3(ac)} \\
    \ce{KI + AgNO3}  & \ce{->} & \ce{AgI(s) + KNO3(ac)} \\
\end{array} $$

### Balance de masas

$$\begin{array}{rl}
    c(\ce{Cl^-}) & = \displaystyle \cfrac{0.0100\times 25.00}{25.00 + V_{\text{T}}} \\
    c(\ce{Br^-}) & = \displaystyle \cfrac{0.0100\times 25.00}{25.00 + V_{\text{T}}} \\
    c(\ce{I^-}) & = \displaystyle \cfrac{0.0100\times 25.00}{25.00 + V_{\text{T}}} \\
    c(\ce{NO3^-}) & = \displaystyle \cfrac{0.0100\times V_{\text{T}}}{25.00 + V_{\text{T}}} \\
    c(\ce{K^+}) & = \displaystyle c(\ce{Cl^-}) + c(\ce{Br^-}) + c(\ce{I^-}) \\
\end{array} $$

### pseudo balance de cargas
$$[\ce{Ag^+}] + [\ce{K^+}] - [\ce{Cl^-}] - [\ce{Br^-}] - [\ce{I^-}] - [\ce{NO3^-}] = 0$$

$$\begin{array}{rl}
    [\ce{Ag^+}] & = \displaystyle 10^{-\ce{pAg}} \\
    [\ce{Cl^-}] & = \displaystyle \cfrac{K_{\text{s}}(\ce{AgCl})}{[\ce{Ag^+}]} \leq c(\ce{Cl^-})\\
    [\ce{Br^-}] & = \displaystyle \cfrac{K_{\text{s}}(\ce{AgBr})}{[\ce{Ag^+}]} \leq c(\ce{Br^-})\\
    [\ce{I^-}] & = \displaystyle \cfrac{K_{\text{s}}(\ce{AgI})}{[\ce{Ag^+}]} \leq c(\ce{I^-})\\
    [\ce{NO3^-}] & = c(\ce{NO3^-})\\
    [\ce{K^+}] & = c(\ce{K^+}) \\
\end{array} $$

### Utilizando R

Se define las constantes de solubilidad, el volumen de la alícuota y las concentraciones de cada una de las sales.

```{r}
Ks.AgCl <- 10^-9.74
Ks.AgBr <- 10^-12.3
Ks.AgI <- 10^-16.08
VA <- 25.00
cKCl <- 0.0100
cKBr <- 0.0100
cKI <- 0.0100
cAgNO3 <- 0.0200
```

Se define la función que depende del volumen de titulante y del pAg.
```{r}
curva <- function(pAg, VT){
  cCl <- cKCl * VA / (VA + VT)
  cBr <- cKBr * VA / (VA + VT)
  cI <- cKI * VA / (VA + VT)
  K  <- cCl + cBr + cI
  NO3 <- cAgNO3 * VT / (VA + VT)
  Ag <- 10^-pAg
  if(Ks.AgCl / Ag > cCl) {Cl <- cCl} else {Cl <- Ks.AgCl / Ag}
  if(Ks.AgBr / Ag > cBr) {Br <- cBr} else {Br <- Ks.AgBr / Ag}
  if(Ks.AgI / Ag > cI) {I <- cI} else {I <- Ks.AgI / Ag}
  Ag + K - Cl - Br - I - NO3
}
```

Se define el volumen de titulante y se calcula el valor pAg para cada volumen de titulante.
```{r}
Vf <- (cKCl + cKBr + cKI) * VA / cAgNO3 * 1.5
VT <- seq(0.01, Vf, by = 0.01)
pAg <- sapply(VT, function(x)
  uniroot(curva, VT = x, interval = c(0,50), tol = 1e-14)$root)
```


Se acomodan los datos y se construye la gráfica.

```{r message = FALSE}
if (!require("tidyverse")) install.packages("tidyverse")
if (!require("scales")) install.packages("scales")
df <- data.frame(x = VT, y = pAg)

fig <- ggplot(df,
              aes(x = x, 
                  y = y)
              ) +
  geom_line(size = 1L) +
  scale_color_brewer(palette = "Dark2", 
                     direction = 1) +
  labs(x = "Volumen de titulante / mL",
       y = "pAg") +
  scale_x_continuous(breaks = seq(0, 50, by = 5)) + 
  scale_y_continuous(breaks = seq(0, 20, by = 2)) + 
  theme_bw() + 
  theme(text = element_text(size = 16),
        legend.position = c(0.65, 0.65))
print(fig)
```

